【裁判字號】    89,上訴,974
【裁判日期】    890413
【裁判案由】    偽造文書等
【裁判全文】
臺灣高等法院刑事判決                  八十九年度上訴字第九七四號
    上  訴  人
    即  被  告  乙○○
右上訴人，因偽造文書等案件，不服臺灣板橋地方法院，八十八年度訴字第一六五二
號，中華民國八十八年十一月五日第一審判決（起訴案號：臺灣板橋地方法院檢察署
八十八年度偵字第四六六六號）提起上訴，甲○判決如左：
    主      文
上訴駁回。
    事      實
一、乙○○（其原身分證統一編號為Ｚ000000000號，因與他人重複，於民
    國八十八年九月八日重配為Ｆ一三七四五九五號）前曾於八十一年間，因竊
    盜等案件經甲○判決應執行有期徒刑十月，緩刑五年；復於八十二年間，因竊盜
    罪經臺灣高等法院判處有期徒刑六月，嗣經撤銷前案緩刑，於八十四年八月二十
    四日假釋出監，刑期至八十四年十月九日縮刑期滿，猶不知悔改，明知其所持有
    之八十六年六月份統一發票三張（來源不明），係經不詳姓名者將原號碼消除，
    而變造成中第四之假號碼，為變造之私文書，竟意圖為自己不法之所有，基於
    概括之犯意，於八十六年九月中旬，先後三次，每次抹一張，向銀行不知情之人
    詐稱中兌領金，使行員誤信為真，分別交付第四金新台幣（下同）四千
    元，詳如附表所示，足以生損害於各該銀行及國庫核發統一發票金之正確性。
二、案經財政部租稅教育及宣傳推行小組移送臺灣臺北地方法院檢察署呈請臺灣高等
    法院檢察署核轉臺灣板橋地方法院檢察署檢察官偵查起訴。
    理      由
一、上訴人即被告乙○○於原審審理時對伊持統一發票，分向附表銀行，每張兌領
    金四千元（詳如附表所示）等情，供承不諱。惟矢口否認知情行詐，辯解略稱：
    這三張統一發票係伊在樹林鎮○○路附近同時撿到的，伊如果知道是變造的就不
    會拿伊自己的身分證去兌領，伊因有急用才會分二間銀行去兌換云云。
二、惟查被告持系爭統一發票三張向銀行兌領金詳如附表所示，業經財政部租稅教
    育及宣傳推行小組八十七年五月二十六日台稅宣發字第八七一九四五八四五號，
    函暨附表載明，並有系爭統一發票三張附卷可稽（其上均載有：金肆仟元，中
    人乙○○、國民身分證號碼及住址等，簽章欄則蓋有「乙○○」之印文）。而
    該三張統一發票號碼，均屬變造，業經證人張正坤即財政部賦稅署辦理統一發票
    核銷業務之人員在原審審理時證述屬實，其證稱：扣案之統一發票在號碼及襯底
    斜紋部分之印刷字體與原版不同，且真正的統一發票號碼及襯底斜紋部分摸起來
    是平滑的，而附表所示經變造之統一發票摸起來則較為粗糙，但發票之其餘部分
    均屬真正，研判均係經過變造等語。經甲○另取一張真正統一發票，兩相比對勘
    驗，確係不同，有如上情，系爭統一發票三張之號碼，應係變造足堪認定。又公
    訴人既認該等發票係經塗改未中獎之發票上號碼，則其所認該等支票係屬偽造私
    文書，自有未洽，應予訂正。
三、再被告乙○○既供承係同時撿到附表一所示之三張發票，且就只有撿到這三張而
    已云云，然該三張統一發票竟同時均中得四千元之獎金，以目前統一發票中獎機
    率極低之情況而言，被告乙○○焉有不覺其中異樣之理？又參諸被告乙○○既係
    同時同地撿得該三紙支票，理應同時兌換獎金，則其為何要於不同之時間分赴不
    同之銀行兌領中獎獎金，亦有悖於常情，所辯無飾卸之詞，殊不足採。按本件變
    造號碼之統一發票，幾可亂真，而第四中者眾，既非鉅額大，被告又係於不
    同日期、時間，分赴不同銀行兌領，若非因財政部彙集資料，發現異常（一人於
    同月中同額多張），詳予檢查，殊難發覺，被告不知財政部嚴防密查，心存繳
    倖，而依兌規定，憑國民身分證蓋印始得具領，不能據此而為被告有利之認定
    。
四、綜上所述，本件事證明確，被告之犯行堪以認定，應予依法論科。
五、按統一發票係營業人銷售貨物或勞務予買受人之憑證，屬於私文書之一種；統一
    發票給獎辦法，係為鼓勵買受人向營業人索取統一發票以免漏稅而設。是統一發
    票並不因事後公布中獎得依給獎辦法兌領獎金之偶然事實，變易其私文書之性質
    。被告乙○○持變造之統一發票，向各該銀行之承辦人員行使，詐領獎金，影響
    國庫核發統一發票獎金之正確性及被詐領之銀行，足以生損害於公眾及他人，核
    係犯刑法第二百十六條、第二百十條之行使變造私文書罪，及同法第三百三十九
    條第一項之詐欺取財罪。再被告乙○○先後多次行使變造私文書及詐欺犯行，時
    間緊接，方法相同，各觸犯構成要件相同之罪名，顯係基於概括犯意反覆為之，
    各應依連續犯之規定，以一罪論，並加重其刑。再被告行使變造私文書目的均在
    詐欺取財，所犯上開二罪間有方法、目的之牽連關係，應依牽連犯規定從一較重
    之行使變造私文書罪處斷。又查，被告乙○○前曾於八十一年間，因竊盜等案件
    經法院判決應執行有期徒刑十月，緩刑五年；復於八十二年間，因竊盜罪經甲○
    判處有期徒刑六月，嗣經撤銷前案緩刑，於八十四年八月二十四日假釋出監，刑
    期至八十四年十月九日縮刑期滿，有臺灣高等法院檢察署刑案紀錄簡覆表一份在
    卷可查，其於五年內再犯本件有期徒刑以上之罪，為累犯，應依法遞加重其刑。
六、原審執上開見解，予以論述，引用刑法第五十六條、第二百十六條、第二百十條
    、第三百三十九條第一項、第五十五條、第四十七條，罰金罰鍰提高標準條例第
    一條前段，並審酌被告之素行、犯罪之動機、目的、手段、兌領之次數、所得之
    利益、所生之危害，暨犯罪後之態度等一切情狀，量處有期徒刑肆月。認事用法
    ，核無不合，量刑亦屬允當。被告上訴，袛謂不服，但無理由，上訴應予駁回。
七、被告經合法傳喚，無正當理由而不到庭，爰不待其陳述，逕行判決。
據上論斷，應依刑事訴訟法第三百六十八條、第三百七十一條，判決如主文。
本案經檢察官郭弘佑到庭執行職務。
中      華      民      國    八十九    年      五      月      三      日
                        臺灣高等法院刑事第十三庭
                                  審判長法  官  常  尚  信
                                        法  官  周  占  春
                                        法  官  盧  彥  如
右正本證明與原本無異。
如不服本判決應於收受送達後十日內向甲○提出上訴書狀，其未敘述上訴之理由者並
得於提起上訴後十日內向甲○補提理由書（均須按他造當事人之人數附繕本）。
                                        書記官  鄭  麗  兒
中      華      民      國    八十九    年      五      月      五      日
附錄本判決論罪科刑法條：
刑法第二百十六條
行使第二百十條至第二百十五條之文書者，依偽造、變造文書或登載不實事項或使登
載不實事項之規定處斷。
刑法第二百十條
偽造、變造私文書，足以生損害於公眾或他人者，處五年以下有期徒刑。
刑法第三百三十九條
意圖為自己或第三人不法之所有，以詐術使人將本人或第三人之物交付者，處五年
以下有期徒刑、拘役或科或併科一千元以下罰金。
以前項方法得財產上不法之利益或使第三人得之者，亦同。
前二項之未遂犯罰之。
附表：乙○○行使變造統一發票一覽表
┌─┬──────────┬──────┬─────┬────┬────┐
│編│行    使    對    象│行使變造之統│行 使日 期│詐領金額│備    考│
│號│                    │一發票號碼  │          │(新台幣)│        │
├─┼──────────┼──────┼─────┼────┼────┤
│１│花蓮企業銀行土城分行│JB00000000  │．９．│肆 仟 元│        │
├─┼──────────┼──────┼─────┼────┼────┤
│２│彰化商業銀行板橋分行│JB00000000  │．９．│肆 仟 元│        │
├─┼──────────┼──────┼─────┼────┼────┤
│３│花蓮企業銀行板橋分行│JB00000000  │．９．│肆 仟 元│        │
├─┼──────────┴──────┴─────┴────┴────┤
│附│一、右揭統一發票係八十年六月份之發票。                            │
│記│二、被告共詐領金新台幣壹萬貳仟元。                              │
└─┴─────────────────────────────────┘


司法院資訊處製作；財團法人民間司法改革基金會備份。
